【裁判字號】    92,交上訴,833
【裁判日期】    921217
【裁判案由】    過失致死
【裁判全文】
臺灣高等法院臺南分院刑事判決            九十二年度交上訴字第八三三號    Ｇ
      上  訴  人
      即  被  告  甲  ○  ○
      選任辯護人  吳  炳  輝
右上訴人因過失致死案件，不服臺灣臺南地方法院九十二年度交訴字第八四號中華民
國九十二年六月廿三日第一審判決（起訴案號：臺灣臺南地方法院檢察署九十二年度
偵字第三七○二號），提起上訴，本院判決如左：
      主        文
上訴駁回。
      事        實
一、甲○○曾於民國八十九年間因業務過失傷害案件，經臺灣苗栗地方法院判處有期
    徒刑四月確定，已於八十九年十一月九日易科罰金執行完畢，仍不知警惕；其擔
    任振崑交通公司營業大型曳引車司機，平日駕駛營業曳引車及拖車，載運貨物至
    客戶處，為從事駕駛業務之人，於九十二年二月十四日晚上八時十分許，駕駛Ｍ
    Ｕ－九二二號營業大型曳引車（母車）拖掛Ｊ七－八七號框式拖車（子車），沿
    臺南縣佳里鎮彰洲里南二七線產業道路，由北往南方向行駛，途經該路與另一產
    業道路交岔路口前約十公尺處，應注意並能注意於夜間照明不足路邊停車時，須
    顯示停車燈光或設置反光標誌，且應依車輛順行方向緊靠道路右側，依當時情形
    ，復無不能注意之情事，為求倒車之便，竟疏未注意，貿然將Ｊ七－八七號框式
    拖車逆向停放幾乎佔滿對向車道，且未顯示停車燈光或設置反光標誌；適陳志明
    騎乘ＷＧＶ－二二三號輕型機車，沿該路對向車道由南往北駛至，亦疏未注意車
    前狀況，並採取必要安全措施，致機車撞及甲○○所停放Ｊ七－八七號框式拖車
    前端三角架（用以與母車相連）右側，因而人車倒地，受有腹內多處器官出血、
    急性腎衰竭及心肺衰竭之傷害。經送醫急救後，延至翌日上午七時三十分許不治
    死亡。車禍發生後，甲○○向到場處理之臺南縣警察局佳里分局延平派出所警員
    杜志榮坦承犯行，並接受裁判。
二、案經臺灣臺南地方法院檢察署檢察官相驗後自動檢舉偵查起訴。
      理        由
一、訊據上訴人即被告甲○○對於右揭時地逆向停放前揭Ｊ七－八七號框式拖車，且
    未顯示停車燈光，復未設置任何反光標誌，致被害人陳志明騎乘ＷＧＶ－二二三
    號輕型機車撞及甲○○所停放Ｊ七－八七號框式拖車前端三角架，因而傷重不治
    死亡之事實，均坦承不諱，並有臺南縣警察局道路交通事故調查報告表一紙、交
    通事故現場彩色照片三十六幀在卷足資佐證。又被害人陳志明確因本件車禍而死
    亡，亦經臺灣臺南地方法院檢察署檢察官督同法醫師相驗明確，填有勘驗筆錄、
    驗斷書及相驗屍體證明書附卷可憑。
二、按汽車停車時，在夜間無燈光設備或照明不清之道路，均應顯示停車燈光或反光
    標誌；又停車時應依車輛順行方向緊靠道路右側，道路交通安全規則第一百十二
    條第一項第十三款、第二項分別定有明文。被告甲○○已考領聯結車職業駕照，
    有道路交通事故調查報告表記載足稽（詳相驗卷第九頁），對於前開交通安全規
    定應屬知之甚詳。次查被告甲○○將所駕駛Ｊ七－八七號框式拖車逆向停放於對
    向車道內，拖車車身右側前後二處，分別距道路中心雙向禁止超車線，依序僅有
    ○．七公尺及○．六公尺、幾乎佔據對向車道之全部等情，有前開道路交通事故
    調查報告表現場圖之記載足按（詳相驗卷第七頁正面）。又車禍發生地點，位於
    臺南縣佳里鎮彰洲里南二七線由南往北產業道路上，該處雖有夜間照明，然燈光
    昏暗，照明不清，亦據證人即到場處理警員杜志榮到庭結證綦詳（詳原審卷第三
    十頁）。被告甲○○竟貿然將子車逆向停放於對向車道內，幾乎佔滿對向來車車
    道，且未依規定顯示停車燈光或設置反光標誌，自難辭過失責任。
三、復按案發時天候晴朗，肇事地段，屬鋪設柏油之村里道路，標線清晰，路面乾燥
    ，無缺陷及障礙物，雖屬夜間，依當時客觀狀況，顯無不能顯示停車燈光或設置
    反光標誌之情事，此有道路交通事故調查報告表足稽，竟發生本件車禍，其過失
    情節，灼然甚明。雖被害人陳志明亦疏未注意車前狀況，並採取必要安全措施，
    亦與有過失，然本件車禍既由被告甲○○與被害人陳志明雙方過失併合而發生，
    被告甲○○過失責任仍不能因此而解免。又本件經原審法院及本院依序囑託臺灣
    省臺南區車輛行車事故鑑定委員會及臺灣省車輛行車事故覆議鑑定委員會鑑定，
    亦持相同見解，認為被告甲○○不當停車乃肇事主因，被害人為肇事次因，有臺
    灣省臺南區車輛行車事故鑑定委員會南鑑字第九二０六二九號鑑定意見書及臺灣
    省車輛行車事故覆議鑑定委員會覆議意見書各乙份在卷足按。本件被害人陳志明
    既因被告甲○○不當停放Ｊ七－八七號框式拖車而死亡，被告過失行為與被害人
    陳志明死亡結果間，即具有相當因果關係。故被告甲○○業務過失致死犯行，事
    證明確，堪以認定。
四、按被告甲○○係振崑交通公司營業曳引車司機，平日係以駕駛ＭＵ－九二二號大
    型營業曳引車，拖掛Ｊ七－八七號框式拖車，運送貨物至客戶處，業據其供明在
    卷（詳相驗卷第三頁背面），自係從事駕駛業務之人，因於夜間停放框式拖車後
    ，疏未顯示停車燈光或設置反光標誌，致被害人陳志明騎乘ＷＧＶ－二二三號輕
    型機車撞及甲○○所停放Ｊ七－八七號框式拖車前端三角架，因而傷重不治死亡
    。核其所為，係犯刑法第二百七十六條第二項業務過失致人於死罪。又被告甲○
    ○曾於民國八十九年間因業務過失傷害案件，經臺灣苗栗地方法院判處有期徒刑
    四月確定，已於八十九年十一月九日易科罰金執行完畢，有臺灣高等法院被告全
    國前案紀錄表可稽。刑畢未逾五年，再犯本件有期徒刑以上刑之案件，係屬累犯
    ，應依刑法第四十七條規定加重其刑。另被告甲○○肇事後，未被有偵查權之公
    務員或機關發覺其為犯嫌前，即在事故現場向到場處理警員自承犯行，進而接受
    裁判，已據被告甲○○供明在卷，並經證人杜志榮到庭證述屬實（詳原審卷第三
    十頁），符合自首要件，應依刑法第六十二條前段減輕其刑，並依法先加後減。
五、原審以被告甲○○罪證明確，因予適用刑法第二百七十六條第二項、第四十七條
    、第六十二條前段、罰金罰鍰提高標準條例第一條前段規定，並審酌被告甲○○
    過失程度，甫於八十九年間因業務過失傷害案件執行完畢，仍未謹慎駕駛，為求
    一時之便，逆向停車並將對向車道佔滿，顯未考慮其他用路人安全，及犯罪後尚
    能坦認犯行，頗有悔意，且已與死者家屬達成民事調解與所生危害等一切情狀，
    量處有期徒刑七月。本院經核原判決認事用法，並無不合，量刑亦稱允當。上訴
    意旨，指摘原判決不當，為無理由，應予駁回。
據上論斷，應依刑事訴訟法第三百六十八條，判決如主文。
本案經檢察官曾顯智到庭執行職務。
中    華    民    國      九十二      年      十二      月      十七    日
                                  臺灣高等法院臺南分院刑事第一庭
                                      審判長法官  茆    臺    雲
                                            法官  蔡    長    林
                                            法官  田    平    安
右正本證明與原本無異。
如不服本判決，應於判決送達後十日內向本院提出上訴狀，其未敘述理由者並應於提
出上訴狀後十日內向本院補提理由書（應附繕本)。
                                      法院書記官  戴    淑    敏
中    華    民    國      九十二      年      十二      月      十八    日
附錄法條：
刑法第二百七十六條第二項：
從事業務之人，因業務上之過失犯前項之罪者，處五年以下有期徒刑或拘役，得併科
三千元以下罰金。


司法院資訊處製作；財團法人民間司法改革基金會備份。
